【裁判字號】    98,附民,13
【裁判日期】    981217
【裁判案由】    損害賠償
【裁判全文】
臺灣澎湖地方法院刑事附帶民事訴訟判決  98年度附民字第13號
原      告  丙○○
            甲○○
            己○○
            丁○○
上  二  人
法定代理人  乙○○
兼  上四人
訴訟代理人  戊○○
被      告  庚○○
上列被告因98年度重訴字第2號殺人案件，經原告提起附帶民事
訴訟，本院於中華民國98年12月1日辯論終結，判決如下：
    主      文
被告應給付原告丙○○新臺幣壹佰陸拾肆萬仟柒佰玖拾壹元，
原告甲○○新臺幣壹佰捌拾壹萬玖仟玖佰捌拾貳元，原告己○○
新臺幣壹佰零玖萬仟陸佰陸拾肆元，原告丁○○新臺幣壹佰零
壹萬玖仟肆佰壹拾伍元，原告戊○○新臺幣貳拾玖萬陸仟元，及
均自民國98年10月1日起至清償日止，按週年利率百分之五計算
之利息。
原告其餘之訴駁回。
本判決第一項於原告丙○○、甲○○、己○○、丁○○、戊○○
，各以新臺幣伍拾肆萬捌仟元、新臺幣陸拾萬壹仟元、新臺幣
拾陸萬伍仟元、新臺幣拾肆萬元、新臺幣拾萬元為被告供擔保
後，得假執行。
原告其餘假執行之聲請駁回。
    事實及理由
甲、兩造之主張：
一、原告起訴主張：被告於民國98年7月26日22時30分許，在澎
    湖縣馬公市○○街「龍行新城」D、E棟前道路旁，以雙手拖
    被害人李金銓之頭部，撞擊石椅椅角及樹幹，再以腳踹李金
    銓之胸部，李金銓因而受有頭部外傷、嚴重腦挫傷併顱內出
    血、腦循環衰竭等傷害，經送醫後仍不治死亡。原告丙○○
    、甲○○分係李金銓之父母，原告己○○、丁○○分為李金
    銓之子女，原告戊○○則為李金銓之胞兄，原告戊○○為此
    支出殯葬費新臺幣（下同）29萬6千元，且原告丙○○、甲○○、己○○、丁○○均受有扶養費之損害，各得請求被告
    賠償1,143,791元、1,319,982元、1,211,598元、1,050,430
    元，精神上復因此痛苦不堪，原告丙○○得請求慰撫金80萬
    元，原告甲○○、己○○、丁○○各得請求慰撫金50萬元，
    爰依民法侵權行為之規定，聲明請求被告給付丙○○、甲○○、己○○、丁○○、戊○○各1,943,791元、1,819,982元
    、1,710,598元、1,550,430元、296,000元，及均自起訴狀
    繕本送達被告之翌日起至清償日止，按年利率5％計算之利
    息，並陳明願供擔保請准宣告假執行。
二、被告則以：伊當天確實拖被害人李金銓之頭部，撞擊石椅椅
    角及樹幹，再以腳踹李金銓之胸部，致李金銓受傷死亡。又
    其雖願賠償原告，惟原告請求金額過高，其經濟能力無法支
    付等語，資為抗辯，並聲明：請求駁回原告之訴。
三、按附帶民事訴訟之判決，應以刑事訴訟判決認定之事實為據
    ，刑事訴訟法第500條前段定有明文。本件被告於98年7月26
    日22時30分許，在澎湖縣馬公市○○街「龍行新城」D、E棟
    前道路旁，先以右拳重擊被害人李金銓頭部，李金銓不支倒
    地後，再以腳踹李金銓頭部及胸部3、4下，復以雙手拖行李
    金銓頭部撞擊現場之大理石椅椅角及樹幹，又以雙腳踹李金
    銓之胸部，致李金銓受有頭部外傷及嚴重腦挫傷併顱內出血
    、腦循環衰竭、左臉撕裂傷、右背側鈍挫傷等傷害，李金銓
    經送醫急救後，延至翌日17時25分仍因顱內出血不治死亡等
    情，業據本院98年度重訴字第2號刑事判決認定在案，則本
    件民事求償部分，自應以此為判斷之基礎。
四、次按因故意或過失，不法侵害他人之權利者，負損害賠償責
    任；不法侵害他人致死者，對於支出醫療及增加生活上需要
    之費用或殯葬費之人，亦應負損害賠償責任；被害人對於第
    三人負有法定扶養義務者，加害人對於該第三人亦應負損害
    賠償責任；不法侵害他人致死者，被害人之父、母、子、女
    及配偶，雖非財產上之損害，亦得請求賠償相當之金額，民
    法第184條第1項前段、第192條第1項、第2項、民法第194條
    分別定有明文。查被告既有殺害被害人李金銓致其死亡之不
    法侵權行為，被告對於為李金銓支出殯葬費之人，及李金銓
    依法應負法定扶養義務之人，以及李金銓之父、母、子、女
    所受之非財產上損害，自應負損害賠償之責。茲就原告各得
    請求賠償之金額分述如下：
  (一)殯葬費部分：查原告戊○○支出喪葬費用共計29萬6千元乙
    節，為被告所不爭執，並據原告提出川仁葬儀社收據為證，
    堪信為實。原告請求被告賠償上開金額，為有理由，應予准
    許。
  (二)扶養費部分：
  1.按直系血親相互間，互負扶養之義務；負扶養義務有數人時
    ，直系血親卑親屬為第一順序扶養義務人；負扶養義務者有
    數人，而其親等同一時，應各依其經濟能力分擔義務；受扶
    養權利者有數人，而其親等同一時，應按其需要之狀況，酌
    為扶養；扶養之程度，應按受扶養權利者之需要，與負扶養
    義務者之經濟能力及身份定之，民法第1114條第1款、第11
    15條第1項第1款、第3項、第1116條第3項及第1119條分別定
    有明文。又按父母與子女間之扶養義務，依民法第1117條規
    定，直系血親尊親屬受扶養者，其扶養權利，雖不以無謀生
    能力為必要，但仍須受不能維持生活之限制。
  2.原告丙○○係被害人李金銓之父，於43年2月2日出生，李金
    銓死亡時，原告丙○○年紀約55歲又5個月，扶養義務人除
    李金銓外，尚有2名子女，與前配偶甲○○則於96年11月13
    日經本院以96年婚字第24號民事判決離婚確定，依96年臺灣
    省男性簡易生命表所示，尚有24.55年之餘命，且其係極重
    度肢障之身心障礙人士，無力謀生，有受扶養之必要，有卷
    附離婚判決、身心障礙手冊、戶籍謄本、稅務電子閘門財產
    所得調件明細表可稽，堪以認定。本院依被告所不爭執，由
    行政院主計處所公布之臺灣省97年每人每月消費支出17,548
    元為計算基準，原告丙○○所得請求之扶養費，以年別5%複
    式霍夫曼計算法（第一年不扣除中間利息），其計算式為：
    [210576*16.00000000（此為應受扶養24年之霍夫曼係數）
    +210576*0.55*（16.00000000-00.00000000）]除以3（受扶
    養人數）=0000000（小數點以下四捨五入）。是故原告丙○○請求被告賠償扶養費1,143,791元，為有理由，應予准許
    。
  3.原告甲○○係被害人李金銓之母，於45年4月11日出生，李
    金銓死亡時，原告甲○○為53歲又3個月，其擔任計程車司
    機，扶養義務人除李金銓外，尚有2名子女，與前配偶丙○○則於96年11月13日經本院以96年婚字第24號民事判決離婚
    確定，目前無業，無力謀生，有受扶養之必要，業據原告供
    承在卷，且為被告所不爭執，並有離婚判決、戶籍謄本附卷
    可稽，堪以認定。依96年臺灣省女性簡易生命表所示，尚有
    30.44年之餘命，另依前述行政院主計處所公布之臺灣省97
    年每人每月消費支出17,548元為計算基準，原告甲○○所得
    請求之扶養費，以年別5%複式霍夫曼計算法（第一年不扣除
    中間利息），其計算式為：[210576*18.00000000（此為應
    受扶養30年之霍夫曼係數）+210576*0.44*（19.00000000-
    00.00000000）]除以3（受扶養人數）=0000000（小數點以
    下四捨五入），是故原告甲○○請求被告賠償扶養費1,319,
    982元，為有理由，應予准許。
  4.原告己○○被害人李金銓之長子，係於85年1月23日出生，
    李金銓死亡時，為13歲又6個月，計至成年為止，尚得請求6
    年又6個月（即78個月）之扶養費用，且原告己○○之扶養
    義務人除李金銓外，尚有其母親乙○○，任職出版社，月入
    2萬餘元，業據原告之母乙○○供述在卷，並有卷附戶籍謄
    本可稽，堪以認定。以行政院主計處所公布之臺灣省97年每
    人每月消費支出17,548元為計算基準，此部分之扶養費：月
    別5／12%複式霍夫曼計算法（第一個月不扣除中間利息），
    其計算式為：[17548*67.00000000（此為應受扶養78月之霍
    夫曼係數）]除以2（受扶養人數）=593664（小數點以下四
    捨五入）。是故原告己○○請求被告賠償扶養費593,664元
    ，為有理由，應予准許。逾此部分之請求，則無理由，應予
    駁回。
  5.原告丁○○為被害人李金銓之長女，係於84年2月9日出生，
    李金銓死亡時，為14歲又5個月，計至成年為止，尚得請求5
    年又7個月（即67個月）之扶養費用，且原告丁○○之扶養
    義務人除李金銓外，尚有其母親乙○○，任職出版社，月入
    2 萬餘元，業據原告之母乙○○供述在卷，並有卷附戶籍謄
    本可稽，堪以認定。以行政院主計處所公布之臺灣省97年每
    人每月消費支出17,548元為計算基準，此部分之扶養費：月
    別5／12%複式霍夫曼計算法（第一個月不扣除中間利息），
    其計算式為：17548*59.00000000（此為應受扶養67月之霍
    夫曼係數）]除以2（受扶養人數）=519415（小數點以下四
    捨五入），是故原告丁○○請求被告賠償扶養費519,415元
    ，為有理由，應予准許。逾此部分之請求，則無理由，應予
    駁回。
  (三)慰撫金部分：查原告丙○○及甲○○因系爭刑事案件喪子，
    原告己○○、丁○○因系爭刑事案件喪父，突遭驟變，頓失
    親人，其等精神確受痛苦，本院審酌兩造身份、地位、與被
    害人之關係，被告侵權行為之態樣，及原告等人痛失直系親
    屬，所受精神上痛苦甚鉅等一切情狀，認原告丙○○、甲○○、己○○、丁○○各請求50萬元之非財產上損害即精神慰
    撫金，尚屬適當。逾此部分之請求，則應予以駁回。
  (四)準此，原告戊○○得請求殯葬費29萬6千元；原告丙○○所
    得請求者為扶養費加計精神慰撫金，總數為1,643,791 元；
    原告甲○○所得請求者為殯葬費加計扶養費與精神慰撫金，
    總數為1,819,982元；原告己○○所得請求者為扶養費加計
    精神慰撫金，總數為1,093,664元；原告丁○○所得請求者
    為扶養費加計精神慰撫金，總數為1,019,415 元。
五、綜上所述，原告本於侵權行為法律關係，請求被告各給付原
    告戊○○29萬6千元，原告丙○○1,643,791元，原告甲○○
    1,819,982元，原告己○○1,093,664元，原告丁○○1,019,
    415元，及均自起訴狀繕本送達被告翌日（即98年10 月1日
    ）起至清償日止，按週年利率5％計算之利息，為有理由，
    應予准許。逾此範圍之請求，為無理由，應予駁回。又本件
    原告勝訴部分，陳明願供擔保聲請宣告假執行，核無不合，
    爰分別酌定相當之擔保金額，予以准許。至原告敗訴部分，
    假執行之聲請失所附麗，應予駁回。
六、據上論結，本件原告之訴為一部有理由，一部無理由，依刑
    事訴訟法第502條第1項、第2項、第491條第10款，民事訴訟
    法第390條第2項，判決如主文。
中    華    民    國    98    年    12    月    17    日
                  刑事庭  審判長法  官  管安露
                                法  官  陳順輝
                                法  官  李宛玲
以上正本證明與原本無異。
如不服本判決應於收受判決後10日內向本院提出上訴書狀，並應
敘述具體理由；其未敘述上訴理由者，應於上訴期間屆滿後20日
內向本院補提理由書（均須按他造當事人之人數附繕本）「切勿
逕送上級法院」。
中    華    民    國    98    年    12    月    17    日
                                書記官  莊茹茵


司法院資訊處製作；財團法人民間司法改革基金會備份。
